【裁判字號】    99,抗,1210
【裁判日期】    991012
【裁判案由】    聲請酌減保證金
【裁判全文】
臺灣高等法院刑事裁定                  99年度抗字第1210號
抗  告  人
即  被  告  甲○○
上列抗告人因違反槍砲彈藥刀械管制條例案件，不服臺灣桃園地
方法院99年度聲字第3346號，中華民國99年9 月6 日第一審裁定
，提起抗告，本院裁定如下：
    主  文
抗告駁回。
    理  由
一、原裁定意旨詳如附件。
二、抗告意旨略以：本件被告偵審程序均坦承犯行配合審理，且
    本案既經原審判決有期徒刑5 年6 月，何來顯難進行追訴、
    審判及執行之事由？又被告於審理期間均未遠離固有之生活
    圈，惟因生計需求至外地工作，致2 次開庭傳喚未到，並非
    有逃避之意；另請審酌被告母親罹患子宮頸癌，急需被告照
    料，懇請撤銷原裁定，聲請酌減保證金，准予具保停止羈押
    云云。。
三、按「被告經法官訊問後，認為犯罪嫌疑重大，而有下列情形
    之一，非予羈押，顯難進行追訴、審判或執行者，得羈押之
    ：(一)逃亡或有事實足認有逃亡之虞者。(三)所犯為死刑、無期
    徒刑或最輕本刑為5 年以上有期徒刑之罪者」，刑事訴訟法
    第101 條第1 項第1 款、第3 款定有明文。次按「法律規定
    羈押被告之要件，須基於維持刑事司法權之有效行使之重大
    公益要求，並符合比例原則，方得為之。且無罪推定原則除
    禁止對未經有罪判決確定之被告執行刑罰，亦禁止僅憑犯罪
    嫌疑即施予被告類似刑罰之措施，倘以重大犯罪嫌疑為羈押
    之唯一要件，即可能違背無罪推定原則。基於憲法保障人民
    身體自由之意旨，被告犯刑事訴訟法第101 條第1 項第3 款
    所示之罪，嫌疑重大者，且有相當理由認其有逃亡、湮滅、
    偽造、變造證據或勾串共犯或證人之虞，亦無不得羈押之情
    形，法院斟酌能否以命該被告具保、責付或限制住居等侵害
    較小之手段代替羈押後，仍認非予羈押，顯難進行追訴、審
    判或執行者，方得羈押，始符合憲法第8 條保障人民身體自
    由及第16條保障人民訴訟權之意旨」，司法院釋字第665 號
    解釋著有明文。又按法院對被告執行之羈押，本質上係為使
    訴訟程序得以順利進行或為保全證據或為保全對被告刑罰之
    執行之目的，而對被告所實施之剝奪人身自由之強制處分，
    是對被告有無羈押之必要，當由法院以上述羈押之目的，依
    職權為目的性之裁量為其裁量標準，如就客觀情事觀察，法
    院羈押裁定，無明顯違反憲法比例原則，即難謂有何違法或
    不當可言。又羈押被告之審酌，並非在行被告係有罪、無罪
    調查，而係以被告所犯罪嫌是否重大，有無羈押原因及必要
    性，資為是否羈押之依據。而所謂「犯罪嫌疑重大」，係指
    有具體事由，足以令人相信被告很有可能涉嫌其被控之犯罪
    已足，並以自由證明為之，此與認定犯罪事實所憑證據，須
    達無合理懷疑程度者迥異。
四、經查：本件被告甲○○因違反槍砲彈藥刀械管制條例案件，
    經原審法院以被告犯罪嫌疑重大，且有刑事訴訟法第101 條
    第1 項第1 、3 款情形，有羈押必要，於民國99年6 月30日
    執行羈押。原審法院於99年8 月18日辯論終結，並於99年8
    月27日以99年度重訴緝字第3 號判決有期徒刑5 年6 月，併
    科罰金新臺幣（下同）10萬元，罰金如易服勞役，以1, 000
    元折算一日，並諭知沒收。被告對原審判決聲明不服，具狀
    提起上訴，全案移送本院審理。本院業於99年9 月24日訊問
    被告後，按訴訟進行之程度、卷證資料及其他一切情事重新
    審認後，另依刑事訴訟法第101 條第1 項第1 款、第3 款規
    定，裁定羈押被告，並於99年9 月28日經本院以99年度上訴
    字第3361號案件分案審理之。由是觀之，被告既經本院裁定
    羈押，原審上開羈押裁定之效力，自於本院裁定羈押之日起
    （即99年9 月24日）已告終結。是以，本件抗告已無實益，
    應予駁回。
五、據上論結，應依刑事訴訟法第412 條，裁定如主文。
中    華    民    國    99    年    10    月    12    日
                  刑事第二十庭審判長法  官  楊貴雄
                                    法  官  林銓正
                                    法  官  許必奇
以上正本證明與原本無異。
不得再抗告。
                                    書記官  高郁婷
中    華    民    國    99    年    10    月    18    日

司法院資訊處製作；財團法人民間司法改革基金會備份。
